臺灣桃園地方法院民事簡易判決
111年度桃簡字第428號
原      告  良京實業股份有限公司

法定代理人  平川秀一郎

訴訟代理人  周秀英
被      告  蘇湘宜（原名蘇淑宇）

訴訟代理人  胡達仁律師
上列當事人間請求清償債務事件，本院於民國111年4月18日言詞
辯論終結，判決如下：
　　主    文
被告應給付原告新臺幣壹拾柒萬柒仟貳佰陸拾伍元，及自民國一
０六年三月十七日起至民國一一０年七月十九日止按週年利率百分
之十六點零六計算之利息，及自民國一一０年七月二十日起至清
償日止，按週年利率百分之十六計算之利息，暨違約金新臺幣壹
元。
原告其餘之訴駁回。
訴訟費用（除減縮部分外）由被告負擔。
本判決第一項得假執行。
    事實及理由
壹、程序部分：
    按簡易訴訟之訴狀送達後，原告不得將原訴變更或追加他訴
    ，但擴張或減縮應受判決事項之聲明者，不在此限，民事訴
    訟法第436條第2項適用第255條第1項但書第3款定有明文。
    經查，原告起訴時請求：「被告應給付原告新臺幣（下同）
    19萬7,347元，及其中17萬7,265元自民國101年8月15日起至
    清償日止，按週年利率16.06％計算之利息，暨自101年9月16
    日起至清償日止，逾期在180天內者，按上開利率10％，超過
    180天者，按上開利率20％計算之違約金。」（見本院卷第4
    頁），嗣於本院審理中減縮聲明為：「被告應給付原告18萬
    0,612元，及其中17萬7,265元自106年3月17日起至110年7月
    19日止，按週年利率16.06％計算之利息，及自110年7月20日
    起至清償日止，按週年利率16％計算之利息，暨自101年9月1
    6日起至清償日止，逾期在180天內者，按上開利率10％，超
    過180天者，按上開利率20％計算之違約金。」（見本院卷第
    26頁反面），核係減縮應受判決事項之聲明，應予准許。
貳、實體部分：
一、原告主張：被告前向渣打國際商業銀行股份有限公司（下稱
    渣打銀行）借款20萬元，詎被告未依約還款，尚積欠本金17
    萬7,265元及違約金3,347元，合計18萬0,612元，及其中17
    萬7,265元自106年3月17日起至110年7月19日止按年利率16.
    06計算之利息，及自110年7月20日起至清償日止，按週年利
    率16％計算之利息（下稱系爭利息），暨自101年9月16日起
    至清償日止，逾期在180天內者，按上開利率10％，超過180
    天者，按上開利率20％計算之違約金（上開違約金，下合稱
    系爭違約金），渣打銀行嗣將上開債權讓與原告，爰依消費
    借貸及債權讓與法律關係提起本件訴訟，並聲明：如減縮後
    聲明。
二、被告則以：原告請求被告給付18萬0,612元，然渣打銀行讓
    與原告之債權金額僅為17萬7,265元，超過部分顯無理由。
    另系爭利息之利率應為15.79％，且違約金過高等語，資為抗
    辯，並聲明：原告之訴駁回。
三、經查，原告主張被告前向渣打銀行借款20萬元，約定利息第
    1至2期按渣打銀行公告定儲利率指數加6.16碼固定計息，第
    3至84期按公告定儲利率指數加58.76碼機動計息（每碼0.25
    ％），被告尚積欠17萬7,265元，及系爭利息及違約金未清償
    ，渣打銀行嗣於101年間將上開債權、遲延利息及違約金等
    權利讓與原告等情，有信用貸款約定書、定儲利率指數表（
    下稱系爭指數表）、交易往來明細表、債權讓與證明書（下
    稱系爭證明書）及民眾日報等證據附卷可參（見本院卷第5
    至10頁），堪信原告主張為真實。又渣打銀行於101年間讓
    與上開債權予原告已見前述，而渣打銀行於101年間定儲利
    率指數為1.37％，有系爭指數表附卷可參（見本院卷第7頁）
    ，加計58.76碼即14.69％（計算式：58.76×0.25％=14.69％）
    後，上開債權利息之利率即為16.06％（計算式：1.37％+14.6
    9％=16.06％），被告抗辯利率應為15.79％云云（見本院卷第1
    7頁反面至第18頁）自不可採。另渣打銀行讓與原告上開債
    權債權金額即本金固為17萬7,265元，然上開債權之利息及
    違約金隨同移轉，有系爭證明書附卷可參（見本院卷第9頁
    ），被告抗辯原告之請求不得超過17萬7,265元云云（見本
    院卷第17頁反面），自屬無據。另除當事人另有訂定外，違
    約金即應視為因債務不履行而生損害之賠償總額（最高法院
    108年度台上字第81號民事判決參照）。約定之違約金過高
    者，法院得依職權酌減至相當之數額，民法第252條定有明
    文，此乃法院核減之職權，不待債務人之聲請（最高法院10
    3年台上字第179號民事判決參照）。所謂相當之數額，應依
    一般客觀事實，社會經濟狀況及當事人所受損害情形，暨債
    務人若能如期履行債務時，債權人可得享受之一切利益為衡
    量之標準。經查，上開貸款契約第7條僅約定被告遲付本息
    應給付違約金，未約明屬懲罰性違約金，有貸款契約附卷可
    參（見本院卷第6頁），則系爭違約金應屬賠償總額預定性
    質，本院審酌原告因被告違約，除受有借款及利息損失外，
    尚難認有其他高額損害，而系爭利息週年利率至少為16％，
    高於銀行存款利率甚多，已足以填補原告未獲清償之損害，
    更足使原告獲有利益等情，系爭違約金應酌減至1元。從而
    ，原告請求被告給付如主文第1項所示，為有理由，應予准
    許，逾此範圍，則為無理由，應予駁回。
四、本件原告勝訴部分係依民事訴訟法第427條規定適用簡易程
    序所為被告敗訴之判決，爰依同法第389條第1項第3款規定
    ，依職權宣告假執行。
五、本件事證已臻明確，兩造其餘攻擊防禦方法及所提證據，經
    核於判決結果不生影響，爰不一一論述，併此敘明。
六、訴訟費用負擔之依據：民事訴訟法第79條，又原告雖一部勝
    訴，然其本金部分全部勝訴，故仍由被告負擔全部訴訟費用
    。
中　　華　　民　　國　　111 　年　　4 　　月　　27　　日
                  桃園簡易庭  法  官  張明宏
以上為正本係照原本作成。
如不服本判決，應於送達後20日內，向本院提出上訴狀並表明上
訴理由，如於本判決宣示後送達前提起上訴者，應於判決送達後
20日內補提上訴理由書（須附繕本）。
如委任律師提起上訴者，應一併繳納上訴審裁判費。   
中　　華　　民　　國　　111 　年　　4 　　月　　27　　日
                              書記官  石曉芸